Inventaris van het archief van de Stichting World Press Photo, 1955 - 2009
Nationaal Archief, Den Haag
World Press Photo
1955-2009
I90
10.70 meter; 452 inventarisnummers.
Normale geschreven, getypte en gedrukte documenten, geen bijzondere handschriften.
Nationaal Archief, Den Haag
Stichting World Press Photo
De Stichting World Press Photo is een onafhankelijke non-profitinstelling die jaarlijks de belangrijkste internationale wedstrijd in persfotografie organiseert. Het archief omvat het bestuurs- en directiearchief van de stichting, alsmede een omvangrijke verzameling publicaties. Het bestuursarchief bestaat voornamelijk uit vergaderstukken, correspondentie, financiële stukken en dossiers, onder meer betreffende sponsoring. De verzameling publicaties omvat onder meer de jaarboeken, retrospectieve fotoboeken, tentoonstellingscatalogi en affiches.
Archiefvorming
Geschiedenis van de archiefvormer
World Press Photo is voortgekomen uit de Nederlandse Vereniging van Fotojournalisten (NVF). Tijdens de jaarvergadering in Amsterdam in april 1955 werd gesproken over de viering van het 25-jarig bestaan van de vereniging in 1956. Kees Scherer en Bram Wisman stelden voor om de jaarlijkse tentoonstelling voor deze feestelijke gelegenheid uit te breiden door buitenlandse collega’s uit te nodigen. De eerste man uit het bestuur die het idee steunde, was het nieuw gekozen bestuurslid Ben van Meerendonk. De druk uit de vergadering werd steeds groter en uiteindelijk ging het bestuur overstag onder voorwaarde dat de jaarlijkse wedstrijd voor de eigen leden voor de beste persfoto van het jaar (de Zilveren Camera) geïntegreerd zou worden in de internationale tentoonstelling.
Van Meerendonk, Scherer en Wisman vormden het tentoonstellingscomité. Internationale persbureaus werd via de telex en persoonlijke contacten gevraagd hun fotografen aan te sporen om mee te doen. Ook redacties van buitenlandse geïllustreerde bladen werden aangeschreven. Veel steun kregen de organisatoren van Henk Kersting, die het Nederlandse filiaal van Associated Press leidde.
In december 1955 werden 301 foto’s van 42 fotografen uit 11 landen voorgelegd aan een vijfkoppige internationale jury. Zij verkozen een foto van de Deense fotojournalist Mogens von Haven tot beste persfoto. De tentoonstelling werd door Minister Cals van Cultuur geopend in de expositieruimte van kunstenaarssociëteit Arti et Amicitiae in Amsterdam. De tentoonstelling werd een succes: 1000 bezoekers in tien dagen tijd en veel respons in de (internationale) pers. Het besluit werd genomen om deze eerste internationale wedstrijd tot een jaarlijkse te maken.
Ben van Meerendonk, general secretary van World Press Photo slaagde erin om voor de tweede editie van de internationale tentoonstelling een (gemeenschappelijke) inzending uit de Sovjet-Unie binnen te halen. Dit veroorzaakte grote opschudding want de Sovjet-Unie was kort daarvoor Hongarije binnengevallen en de NVF had zich solidair verklaard met het Hongaarse volk en geprotesteerd tegen de beperking van vrije meningsuiting. De gemeente Amsterdam trok haar financiële garantie in. De tentoonstelling van 1956 werd uitgesteld tot maart 1957. De derde jurering en tentoonstelling vonden plaats in april 1958 in het Stedelijk Museum in Amsterdam.
De vereniging was klein en armlastig daarom was een subsidiegarantie van zowel de rijksoverheid als van de gemeente onmisbaar. Maar het werd steeds moeilijker om dit geld los te krijgen. Sponsoring door het bedrijfsleven was zeer welkom maar het was in die tijd niet geloofwaardig om als persinstelling al te nauwe banden aan te gaan met het bedrijfsleven. Dat zou de onafhankelijkheid in gevaar kunnen brengen.
De voorzitter van de NVF, Peter van Breukelen, woonachtig in Den Haag, maakte zijn eigen gemeente enthousiast en kreeg een garantie van haar los. De vierde tentoonstelling vond in de herfst van 1959 plaats in het Haags Gemeentemuseum. Deze instelling zou gastheer zijn van WPPh totdat de opposanten binnen het museum, die vonden dat persfoto’s niet in een museum thuishoorden, hun gelijk haalden. In 1967, 1968 en 1969 werd de jurering en tentoonstelling georganiseerd in een andere Haagse instelling: het Nederlands Congres Centrum, steeds met administratieve ondersteuning van de gemeente.
In 1960 was de Stichting World Press Photo (Competition) opgericht met als doel de continuïteit te waarborgen en de vereniging te ontlasten van financiële zorgen. De leden van de NVF voelden zich steeds minder betrokken bij WPPh omdat de nationale verkiezing voor de Zilveren Camera meer en meer in de verdrukking kwam. In 1971 trok de NVF zich helemaal terug uit de stichting en werd WPPh definitief onafhankelijk.
Drie keer moest de wedstrijd afgeblazen worden vanwege aanhoudende financiële perikelen. Persfoto’s die zijn gemaakt in 1959, in 1961 en in 1970 zijn nooit door WPPh gejureerd. Na dit laatste dieptepunt werd een nieuwe reddingoperatie op poten gezet door Joop Swart (hoofdredacteur maandblad Avenue), Guus van der Heijden (directeur ANP) en Henk Kersting (The Associated Press). De wedstrijd van 1972, met foto’s uit 1971 vond weer plaats in Amsterdam. WPPh kreeg haar eerste directeur: Henk Kersting. Joop Swart kreeg van zijn werkgever, de VNU, ruim baan en werd de drijvende kracht achter WPPh.
Er was een mentaliteitsverandering nodig om de fondsenwerving te professionaliseren. Wetenschap en cultuur, waartoe WPPh zich rekende, waren vooral het domein van de overheid. Deze werd geacht voorwaarden te scheppen en subsidies te verlenen. Relaties met het bedrijfsleven werden tot dan toe met argusogen bekeken. Een persinstelling als WPPh moest onafhankelijk kunnen opereren om geloofwaardig te zijn. De jaarlijkse subsidie van de gemeente Amsterdam, hoe wezenlijk ook, was te beperkt om de groei van de organisatie te ondersteunen. De wedstrijd groeide tot meer dan 1000 deelnemende fotografen (1988) die zo’n 10.000 foto’s (1989) inzonden. KLM was al sinds de oprichting een vaste partner van WPPh. Ook Kodak had al vele jaren de organisatie gesteund. In 1987 werden beide bedrijven de eerste ‘corporate’ sponsors van WPPh. In 1992 werd Canon de derde ‘corporate’ sponsor.
Marloes Krijnen, die in 1989 aantrad als directeur, heeft grote projecten opgezet die het aanzien van de organisatie zowel bij het brede publiek (tentoonstellingen) als bij de professionele achterban sterk verbeterde. Sinds 1990 worden er workshops in voormalige Oostbloklanden en in de Derde Wereld georganiseerd. In 1994 ging de jaarlijkse Joop Swart Masterclass van start.
Geschiedenis van het archiefbeheer
Dit archief omvat het bestuurs- en directiearchief van de Stichting World Press Photo sinds 1972. Het archief van vóór 1972 is grotendeels verloren gegaan. Dat deel is zoveel mogelijk gereconstrueerd door middel van kopieën uit andere archieven, te weten:
Archief Nederlandse Vereniging van Fotojournalisten (Internationaal Instituut voor Sociale Geschiedenis, Amsterdam)
Archief Nederlandse Vereniging van Journalisten (Internationaal Instituut voor Sociale Geschiedenis, Amsterdam)
Archief Bram Wisman (Internationaal Instituut voor Sociale Geschiedenis, Amsterdam)
Archief Ben van Meerendonk, Algemeen Hollands Fotopersbureau (Internationaal Instituut voor Sociale Geschiedenis, Amsterdam)
Archief Gemeentemuseum Den Haag (Haags Gemeentearchief)
Archief Nederlands Congresgebouw (Haags Gemeentearchief)
Rijksprentenkabinet (Rijksmuseum Amsterdam, Collectie Hartkamp)
Ook zijn enkele stukken toegevoegd uit het bezit van nabestaanden van oud-bestuursleden (Van Kats, Klaverstijn, Swart) en van oud-winnaars.
Het archief is door de organisatie zelf beheerd tot aan de overdracht (inbewaringgeving) aan het Nationaal Archief in 2010.
Het archief is voor langere tijd in beheer, niet in eigendom verkregen.
Inhoud en structuur van het archief
Inhoud
Het archief omvat het bestuurs- en directiearchief van de Stichting World Press Photo, alsmede een omvangrijke verzameling publicaties. Het bestuursarchief bestaat voornamelijk uit vergaderstukken, correspondentie, financiële stukken en dossiers, onder meer betreffende sponsoring. De verzameling publicaties omvat onder meer de jaarboeken, retrospectieve fotoboeken, tentoonstellingscatalogi en affiches. Het archief is van belang voor onderzoek naar de ontwikkeling van de fotojournalistiek en van de media in het algemeen.
Selectie en vernietiging
Uit het archief is niet vernietigd.
Aanvullingen
Het archief is niet volledig. De volgende archiefbestanden berusten nog bij de stichting om later te worden overgedragen:
Wedstrijdarchief (Contest archive, administratie)
Huisarchief (Home archive, beeldarchief van de activiteiten van de organisatie)
Persarchief
Bureau (Office)
Communicatie (Communication)
Prijsuitreiking enz. (Awards Days)
Jaarboek en Tentoonstelling (Yearbook, Exhibitions)
Educatie (Education)
Retrospectieve projecten (Retrospective)
Ordening van het archief
Het archief is in twee rubrieken onderverdeeld: A. Publicatiearchief, en B. Bestuurs- en directiearchief.
Aanwijzingen voor de gebruiker
Openbaarheidsbeperkingen
Volledig openbaar.
Materiële beperkingen
Aanvraaginstructie
Openbare archiefstukken kunnen online worden aangevraagd en gereserveerd. U kunt dit ook via de terminals in de studiezaal van het Nationaal Archief doen. Om te kunnen reserveren dient u de volgende stappen te volgen:
U maakt een profiel aan op www.gahetna.nl, en logt vervolgens in
Via de archiefinventaris (alleen de beschrijvingen met rode nummers) selecteert u het gewenste archiefstuk door op de knop 'Reserveren' te klikken
In het volgende scherm geeft u aan op welke dag u het archiefstuk wilt inzien
Indien u zich bevindt in de studiezaal en een tafelnummer heeft ontvangen kunt u dit nummer vermelden. Als u geen tafelnummer heeft kunt u tafelnummer 777 laten staan
Vervolgens bevestigt u uw reservering door deze te versturen.
Verwant materiaal
Beschikbaarheid van kopieën
Afgescheiden archiefmateriaal
Het tegelijk met dit archief overgedragen Wedstrijdfotoarchief is als afzonderlijk bestand beschreven: 2.24.29, Wedstrijdfotoarchief van de Stichting World Press Photo, 1955-2006.
Beschrijving van de series en archiefbestanddelen
- PUBLICATIEARCHIEF, A.
  - Jaarboeken World Press Photo., 1962-2009; 1-170; 172 delen
    - World Press Photo ‘62, 1
      Dutch. Publisher: N.V. De Arbeiderspers, Amsterdam.Design: W. van Stek, A. Verhoeven. ISBN -. Size: 144 pp., 25,5x19,5 cm hardcover.
    - World Press Photo ‘63, 2
    - World Press Photo ‘64 Het beste van de tentoonstelling World Press Photo, 3
      Dutch + English + German. Publisher: N.V. De Arbeiderspers, Amsterdam.Design: Nico van Schaffelaar. ISBN ISBN -. Size: 128+16 pp., 28x21,3 cm paperback.
    - WERELD FOTO ’64 Beeldrapport van een bewogen jaar. Het beste van de tentoonstelling World Press Photo, 4
      Dutch. Publisher: N.V. De Arbeiderspers, Amsterdam.Design: Nico van Schaffelaar. ISBN -. Size: 128 pp., 28x21,3 cm paperback.
    - World Press Photo ‘66, 5
      Dutch + English + French + German. Publisher: N.V. Uitgeverij W. van Hoeve, The Hague, Holland.Design: M. Compaan. ISBN -. Size: 128 pp., 25,5x18 cm paperback.
    - World Press Photo ‘67, 6
    - World Press Photo ‘68/’69, 7
      Dutch + English + French + German. Publisher: N.V. Uitgeverij W. van Hoeve, The Hague, Holland.Design: Karel Hofland. ISBN -. Size: 144 pp., 28x21,3 cm paperback.
    - World Press Photo ‘68/’69, 8
      French cover. Publisher: Supplément à Phototribune No 4 (1-4-69). ISBN -. Size: 144 pp., 28x21,3 cm paperback.
    - World Press Photo 69/70, 9
      Dutch + English + French + German. Publisher: N.V. Uitgeverij W. van Hoeve, Den Haag. ISBN -. Size: 144 pp., 28x21,3 cm paperback.
    - World Press Photo 1971-72, 10
      Dutch + English. Publisher: Amsterdam Boek B.V.. ISBN -. Size: 140 pp., 26x21 cm paperback.
    - World Press Photo 1973, 11
      English. Publisher: De Telegraaf, Amsterdam.Layout: Dries Dik. ISBN -. Size: 96 pp., A4 cm paperback.
    - World Press Photo 1974, 12
      English. Publisher: Teleboek B.V., Amsterdam.Layout: Dries Dik. ISBN 90 6122 102 1. Size: 112 pp., A4 cm paperback.
    - World Press Photo 1974, 13
      English. Publisher: Teleboek B.V., Amsterdam.Layout: Dries Dik. ISBN 90 6122 102 1. Size: 112 pp., 30,3x21,5 cm hardcover.
    - World Press Photo 1975, 14
      Dutch + English. Publisher: Teleboek bv, Amsterdam.Layout: Dries Dik. ISBN 90 6122 104 8. Size: 112 pp., A4 cm paperback.
    - World Press Photo 1975, 15
      Dutch + English. Publisher: Teleboek bv, Amsterdam.Layout: Dries Dik. ISBN 90 6122 104 8. Size: 112 pp., 30,3x21,5 cm hardcover.
    - World Press Photo 1976, 16
      Dutch + English. Publisher: Teleboek B.V. Amsterdam.Design: Wim Wal. ISBN 90 6122 107 2. Size: 112 pp., A4 cm paperback.
    - World Press Photo 1976, 17
      Dutch + English. Publisher: Teleboek B.V. Amsterdam.Design: Wim Wal. ISBN 90 6122 107 2. Size: 112 pp., 30,3x21,5 cm hardcover.
    - World Press Photo 1977, 18
      Dutch + English+ French + German. Publisher: Teleboek bv, Amsterdam.Design: Wim Wal. ISBN 90 6122 108 0. Size: 112 pp., A4 cm paperback.
    - World Press Photo 1977, 19
      Dutch + English+ French + German. Publisher: Teleboek bv, Amsterdam.Design: Wim Wal. ISBN 90 6122 108 0. Size: 112 pp., 30,3x21,5 cm hardcover.
    - World Press Photo 1978, 20
      Dutch + English+ French + German. Publisher: Teleboek BV, Amsterdam.Design: Wim Wal. ISBN 90 6122 110 2. Size: 112 pp., A4 cm paperback.
    - World Press Photo 1978, 21
      Dutch + English+ French + German. Publisher: Teleboek BV, Amsterdam.Design: Wim Wal. ISBN 90 6122 110 2. Size: 112 pp., 30,3x21,5 cm hardcover.
    - World Press Photo 1979, 22
      Dutch + English+ French + German. Publisher: Teleboek BV, Amsterdam.Design: Wim Wal. ISBN 90 6122 111 0. Size: 112 pp., A4 cm paperback.
    - World Press Photo 1979, 23
      Dutch + English+ French + German. Publisher: Teleboek BV, Amsterdam.Design: Wim Wal. ISBN 90 6122 111 0. Size: 112 pp., 30,3x21,5 cm hardcover.
    - World Press Photo 1980, 24
      Dutch + English+ French + German. Publisher: Teleboek bv, Amsterdam.Design: Wim Wal. ISBN 90 6122 118 8. Size: 112 pp., A4 cm paperback.
    - World Press Photo 1980, 25
      Dutch + English+ French + German. Publisher: Teleboek bv, Amsterdam.Design: Wim Wal. ISBN 90 6122 118 8. Size: 112 pp., 30,3x21,5 cm hardcover.
    - World Press Photo 1980 Las mejores fotos de prensa del mundo, 26
      Spanish. Publisher: 1980 Photo-3, S.A.de Ediciones, Madrid.Es una publicacion de la revista Photo Español. ISBN 84-300-2974-5. Size: 112 pp., A4 cm paperback.
    - World Press Photo ‘81, 27
      Dutch + English+ French + German. Publisher: Elsevier - Amsterdam, Brussel.Cover design: Rob Buschman. ISBN 90 1003 717 7. Size: 112 pp., A4 cm paperback.
    - World Press Photo ‘81, 28
      Dutch + English+ French + German. Publisher: Elsevier - Amsterdam, Brussel.Cover design: Rob Buschman. ISBN 90 1003 717 7. Size: 112 pp., 30,3x21,5 cm hardcover.
    - World Press Photo ‘82, 29
      Dutch + English+ French + German. Publisher: Elsevier - Amsterdam, Brussel. ISBN 90 10 04220 0. Size: 112 pp., A4 cm paperback.
    - World Press Photo ‘82, 30
      Dutch + English+ French + German. Publisher: Elsevier - Amsterdam, Brussel. ISBN 90 10 04220 0. Size: 112 pp., 30,3x21,5 cm hardcover.
    - World Press Photo ‘82, 31
      Spanish. Publisher: Technipress S.A. de Ediciones, Madrid. ISBN 84-300-7536-4; Diposit legal: M 30 732-1982. Size: 112 pp., A4 cm paperback.
    - World Press Photo ‘82, 31
      Catalan. Publisher: Technipress S.A. de Ediciones, Madrid.Caixa de Pensions – Obra Social Cultural. ISBN 84-300-7536-4; Diposit legal: M 30 732-1982. Size: 112 pp., A4 cm paperback.
    - World Press Photo ‘83, 32
      Dutch + English+ French + German. Publisher: Elsevier - Amsterdam, Brussel.Editor: Hermien Dijkstra. ISBN 90 10 04674 5. Size: 112 pp., A4 cm paperback.
    - World Press Photo ‘83, 33
      Dutch + English+ French + German. Publisher: Elsevier - Amsterdam, Brussel.Editor: Hermien Dijkstra. ISBN 90 10 04674 5. Size: 112 pp., 30,3x21,5 cm hardcover.
    - World Press Photo ‘83 Las mejores fotos de prensa del mundo, 34
      Spanish. Publisher: Technipress S.A. de Ediciones, Madrid.[also with imprint Caja de Pensiones, but with cover as Dutch+English+French+German. See: Special books]. ISBN 84-300-9780-5; Diposit legal: M-27097-1983. Size: 112 pp., A4 cm paperback.
    - World Press Photo ‘84, 35
      Dutch + English+ French + German. Publisher: Elsevier - Amsterdam, Brussel.Design: Hans van Blommestein, Louis Voogt. ISBN 90 10 05045 9. Size: 112 pp., A4 cm paperback.
    - World Press Photo ‘84, 36
      Dutch + English+ French + German. Publisher: Elsevier - Amsterdam, Brussel.Design: Hans van Blommestein, Louis Voogt. ISBN 90 10 05045 9. Size: 112 pp., 30,3x21,5 cm hardcover.
    - World Press Photo ’84 Las mejores fotos de prensa del mundo, 37
      Spanish. Publisher: Technipress S.A. de Ediciones, Madrid. ISBN 84-398-1886-6. Size: 112 pp., A4 cm paperback.
    - World Press Photo ‘85, ---
      Chinese. Publisher: No reference available.. Size: pp.,
    - World Press Photo ‘85, 38
      Dutch + English+ French + German. Publisher: Elsevier - Amsterdam, Brussel.Design: Hans van Blommestein, Louis Voogt. ISBN 90 10 05551 5. Size: 120 pp., A4 cm paperback.
    - World Press Photo ‘85, 39
      Dutch + English+ French + German. Publisher: Elsevier - Amsterdam, Brussel.Design: Hans van Blommestein, Louis Voogt. ISBN 90 10 05551 5. Size: 120 pp., 30,3x21,5 cm hardcover.
    - World Press Photo ‘85, ---
      Spanish. Publisher: No reference available.. Size: pp.,
    - World Press Photo ’86 [Chinese title:] World Press Photo prize-winners yearbook, 40
      Chinese. Publisher: B.V. Elsevier, Amsterdam, Brussel.China Times Cultural Publishing Enterprise Co. Ltd.. ISBN -. Size: 128 pp., A4 cm paperback.
    - World Press Photo ‘86 OOGGETUIGE, 41
      Dutch. Publisher: B.V. Elsevier, Amsterdam, Brussel.Design: Hans van Blommestein, Louis Voogt. ISBN 90 10 05924 3. Size: 128 pp., A4 cm paperback.
    - World Press Photo ’86 EYEWITNESS, 42
      English. Publisher: B.V. Elsevier, Amsterdam, Brussel. ISBN -. Size: 128 pp., A4 cm paperback.
    - World Press Photo ’87 [Chinese title:] World Press Photo prize-winners yearbook, 43
      Chinese. Publisher: B.V. Elsevier, Amsterdam, Brussel. China Times Cultural Publishing Enterprise Co. Ltd.. ISBN -. Size: 128 pp., A4 cm paperback.
    - World Press Photo ‘87 OOGGETUIGE, 44
      Dutch. Publisher: Elsevier Boeken BV, Amsterdam, Brussel.Design: Hans van Blommestein, Louis Voogt. ISBN 90 10 06095 0. Size: 128 pp., A4 cm paperback.
    - World Press Photo ‘87 EYEWITNESS, 45
      English. Publisher: Elsevier Boeken BV, Amsterdam, Brussel. ISBN -. Size: 128 pp., A4 cm paperback.
    - World Press Photo 1988 EYEWITNESS [Chinese title:] World Press Photo prize-winners yearbook, 46
      Chinese. Publisher: China Times Cultural Publishing Enterprise Co. Ltd.. ISBN -. Size: 128 pp., A4 cm paperback.
    - World Press Photo 1988 OOGGETUIGE, 47
      Dutch. Publisher: Agon BV, Amsterdam/ Design: Hans van Blommestein, Louis Voogt. ISBN 90 5157 019 8. Size: 128 pp., A4 cm paperback.
    - World Press Photo 1988 EYEWITNESS, 48
      English. Publisher: Agon BV, Amsterdam. ISBN -. Size: 128 pp., A4 cm paperback.
    - World Press Photo 1988 REGARD-TEMOIN, 49
      French. Publisher: Agon BV, Amsterdam. ISBN -. Size: 128 pp., A4 cm paperback.
    - World Press Photo 1988 AUGENZEUGEN, 50
      German. Publisher: GFW-Verlag, Düsseldorf. ISBN -. Size: 128 pp., A4 cm paperback.
    - World Press Photo 1989 EYEWITNESS [Chinese title:] World Press Photo prize-winners yearbook, 51
    - World Press Photo OOGGETUIGE 1989, 52
      Dutch. Publisher: Agon BV, Amsterdam/ Design: Hans van Blommestein, Louis Voogt. ISBN 90-5157-060-0. Size: 128 pp., A4 cm paperback.
    - World Press Photo EYEWITNESS 1989, 53
    - World Press Photo EYEWITNESS 1989, 53
      English. Publisher: Cm hardcover. edition distributed by Phaidon Press, Oxford without KLM and Kodak logos. ISBN 0-7148-2596-4. Size: 128 pp., 30,3x21,6 cm hardcover.
    - World Press Photo AUGENZEUGEN 1989, 54
    - World Press Photo OOGGETUIGE 1990, 55
      Dutch. Publisher: Agon BV, Amsterdam/ Design: Hans van Blommestein, Louis Voogt. ISBN 90-5157-083-X. Size: 128 pp., A4 cm paperback.
    - World Press Photo EYEWITNESS 1990, 56
      English. Publisher: Phaidon Press, Oxford, New York. ISBN 0-7148-2674-X. Size: 128 pp., A4 cm paperback.
    - World Press Photo AUGENZEUGEN 1990, 57
    - World Press Photo TESTIGO OCULAR 1990, 58
      Spanish. Publisher: Omnicon, S.A., Madrid. ISBN -. Size: 128 pp., A4 cm paperback.
    - World Press Photo OOGGETUIGE 1991, 59
      Dutch. Publisher: Sdu Uitgeverij, ’s Gravenhage. Design: Hans van Blommestein, Louis Voogt. ISBN 90-12-06659-X. Size: 128 pp., A4 cm paperback.
    - World Press Photo EYEWITNESS 1991, 60
      English. Publisher: Thames & Hudson, London, New York. ISBN 0-500-97397-0. Size: 128 pp., A4 cm paperback.
    - World Press Photo AUGENZEUGEN 1991, 61
      German. Publisher: GFW-Verlag, Düsseldorf. ISBN 90-1206-659-X. Size: 128 pp., A4 cm paperback.
    - World Press Photo TESTIGO OCULAR 1991, 62
      Spanish. Publisher: Omnicon, S.A., Madrid. ISBN 84-404-9081-X. Size: 128 pp., A4 cm paperback.
    - World Press Photo OOGGETUIGE 1992, 63
      Dutch. Publisher: Sdu Uitgeverij, ‘s Gravenhage/.Design: Hans van Blommestein, Louis Voogt. ISBN 90-12-06566-6. Size: 128 pp., A4 cm paperback.
    - World Press Photo EYEWITNESS 1992, 64
      English. Publisher: Thames & Hudson, London, New York. ISBN 0-500-97399-7. Size: 128 pp., A4 cm paperback.
    - World Press Photo AUGENZEUGEN 1992, 65
      German. Publisher: GFW-Verlag, Düsseldorf. ISBN 3-87258-002-7. Size: 128 pp., A4 cm paperback.
    - World Press Photo NAOCZNI SWIADKOWIE 1992, 66
      Polish. Publisher: Historia I Sztuka, Poznan. ISBN 83-85468-10-2. Size: 128 pp., A4 cm paperback.
    - World Press Photo TESTIGO OCULAR 1992, 67
      Spanish. Publisher: Omnicon, Madrid. ISBN 84-604-2066-3. Size: 128 pp., A4 cm paperback.
    - World Press Photo OOGGETUIGE 1993, 68
      Dutch. Publisher: Sdu Publishers, The Hague.Design: Hans van Blommestein, Louis Voogt. ISBN 90-12-08053-3. Size: 132 pp., A4 cm paperback.
    - World Press Photo EYEWITNESS 1993, 69
      English. Publisher: Thames & Hudson, London, New York. ISBN 0-500-97408-X. Size: 132 pp., A4 cm paperback.
    - World Press Photo REGARD-TEMOIN 1993, 70
      French. Publisher: Editions Benteli, Berne. ISBN 3-7165-0890-X. Size: 132 pp., A4 cm paperback.
    - World Press Photo AUGENZEUGEN 1993, 71
      German. Publisher: GFW-Verlag, Düsseldorf. ISBN 3-87258-003-5. Size: 132 pp., A4 cm paperback.
    - World Press Photo L‘OBIETTIVO TESTIMONE 1993, 72
      Italian. Publisher: Idea Books, Milano. ISBN 88-7017-103-5. Size: 132 pp., A4 cm paperback.
    - World Press Photo TESTIGO OCULAR 1993, 73
      Spanish. Publisher: Omnicon, Madrid. ISBN 84-604-5675-7. Size: 132 pp., A4 cm paperback.
    - World Press Photo JAARBOEK 1994, 74
      Dutch. Publisher: Sdu Publishers, The Hague.Design: Hans van Blommestein, Louis Voogt. ISBN 90-12-06715-4. Size: 132 pp., A4 cm paperback.
    - World Press Photo YEARBOOK 1994, 75
      English. Publisher: Thames & Hudson, London, New York. ISBN 0-500-97412-8. Size: 132 pp., A4 cm paperback.
    - World Press Photo ALBUM 1994, 76
      French. Publisher: Editions Benteli, Berne. ISBN 3-7165-0933-7. Size: 132 pp., A4 cm paperback.
    - World Press Photo JAHRBUCH 1994, 77
      German. Publisher: GFW-Verlag, Düsseldorf. ISBN 3-87258-004-3. Size: 132 pp., A4 cm paperback.
    - World Press Photo ANNUARIO 1994, 78
      Spanish. Publisher: Omnicon, Madrid. ISBN 84-604-9444-6. Size: 132 pp., A4 cm paperback.
    - World Press Photo JAARBOEK 1995, 79